【裁判字號】    92,易,759
【裁判日期】    920414
【裁判案由】    業務侵占
【裁判全文】
臺灣臺中地方法院刑事判決                          九十二年度易字第七五九號
    公  訴  人  臺灣臺中地方法院檢察署檢察官
    被      告  乙○○
右列被告因業務侵占案件，經檢察官提起公訴（九十二年度偵緝字第四號），本院判
決如左：
    主  文
乙○○意圖為自己不法之所有，而侵占對於業務上所持有之物，累犯，處有期徒刑捌
月。
    事  實
一、乙○○曾因違反建築法案件，經本院於民國（下同）八十七年十一月二十一日判
    處有期徒刑三月，併科罰金新台幣（下同）十萬元確定，甫於八十七年十二月二
    十九日執行完畢，詎仍不知悔改，自八十七年六月一日起至八十九年六月三十日
    止，受僱於台中市○○○路七八七號三四樓Ａ１之聯安保全股份有限公司（以下
    簡稱聯安公司），並由聯安公司指派自八十八年間起至八十九年六月間止，擔任
    台中市○○○○街五三七號「大台中新市社區」之管理委員會總幹事，為從事業
    務之人，而其職務內容須負責將「大台中新市社區」住戶繳交之管理費及其他收
    入款項，存入以該社區管理委員會名義在臺灣銀行所開立之帳戶中。詎乙○○竟
    意圖為自己不法之所有，於八十九年六月二十幾日左右，將該社區住戶所繳交之
    八十九年六至七月份之管理費及其他收入，總數為十萬零三百五十元（乙○○迄
    八十九年六月二十七日止未入帳的現金款項共十四萬一千三百五十元（詳如附表
    所示），惟當時尚由乙○○保管中之款項共四萬一千元（此部分尚無法認定已為
    乙○○侵占），故侵占款項應為十萬零三百五十元）予以侵占入己。嗣聯安公司
    因欲調整乙○○職務而派員於八十九年六月二十五日查核帳目時，查覺乙○○未
    將前開收執款項匯入該社區管理委員會於臺灣銀行之指定帳戶，聯安公司因而代
    乙○○墊付該筆款項予「大台中新市社區」管理委員會，而乙○○亦於八十九年
    六月二十六日書立切結書，表示願將挪用之款項十萬零三百五十元分四期償還公
    司，惟卻未遵承諾還款，始由聯安公司告發究辦。
二、案經聯安公司向臺灣臺中地方法院檢察署檢察官告發後偵查起訴。
    理  由
一、訊據被告乙○○固坦承於上開時地有挪用其所收受之「大台中新市社區」管理費
    等款項，惟矢口否認有何犯行，辯稱：因當時我父親大腸癌開刀要用錢才會動用
    款項，我是沒有經過管委會同意就動用本案款項，但是約十天後我有向公司經理
    徐式經報告，他也同意我分期償還，我每期經手之款項約一百萬元，若有不法之
    意圖，豈僅挪用部分款項云云。惟查右揭事實，業據告發人聯安公司之代理人甲
    ○、丙○○二人指訴歷歷，核與證人徐式經到庭具結證明屬實，並有律師函、存
    證信函、「大台中新市社區」八十九年六至七月份之管理費收費單、管理費收費
    日報表及被告乙○○於八十九年六月二十六日書立之切結書影本附卷可稽。被告
    雖辯稱本案是伊主動告訴徐式經，惟查，證人徐式經到庭證稱：在我們發現（被
    告侵占款項）之前被告是有口頭向我說過，當時是我到「大台中新市社區」裡面
    開會（因被告與該社區有爭執），開完會後，我告訴被告說我們公司可能要調整
    人事，當我走到外面的時候，被告有告訴我說他有挪用公款，我記得應該是被告
    知道公司要調整人事後才跟我說，但是當時我們公司還不知道被告挪用之事，詳
    細的金額被告沒有說，挪用的原因我沒有印象等語，則本件應係被告在知悉公司
    即將調整其人事之後，始知已無法隱瞞才向徐式經坦承侵占情事無訛。再查，被
    告辯稱是因伊父親要開刀而急需用錢才侵占款項，惟查，被告所侵占之款項均係
    自八十九年六月十九日以後始收取之款項，有上開管理費收費單附卷可稽，故其
    侵占之時間應係自該時間（即八十九年六月十九日）之後（被告於本院第一次審
    理時供稱侵占時間是八十九年六月十日左右應不可採），而被告所庭呈其父親陳
    中安之國泰綜合醫院病歷摘要影本則記載陳中安之入院日期是八十九年五月三十
    日，手術（OPERATION）日期是八十九年六月一日，出院日期是八十九年六月十
    二日，顯然被告侵占款項之時間應係在其父親手術完畢出院以後，則被告辯稱是
    因其父親要開刀才侵占款項云云，應不可採，被告又辯稱其父親雖出院，但仍有
    持續治療，惟被告亦未能提出其父親有持續治療及其花費之資料供參，空言所辯
    亦不足採。被告復辯稱伊每期經手之款項約一百萬元，若有不法之意圖，豈僅挪
    用部分款項云云，惟查，本案一開始雖是因經理徐式經告知被告將調整人事後，
    被告主動向徐式經供稱有挪用款項之事，惟對於詳細的金額及挪用的原因，被告
    則未向徐式經說明，迄八十九年六月二十五日公司因要調整人事而派員查帳時，
    始查出被告侵占之實際金額，故被告本即欲隱瞞此事，迄無法隱瞞時始向經理報
    告並由公司查出，固若其先前一次即侵占百萬元款項，則自不待公司調整其職務
    及派員查帳，早已東窗事發，其亦不可能繼續待在該職位，故被告以伊每期經手
    之款項約一百萬元，若有不法之意圖，豈僅挪用部分款項云云置辯，顯不可採，
    並參諸被告所寫之切結書可知，告發人聯安公司本有意讓被告繼續工作，並以扣
    抵其部分薪資而以分期付款方式讓被告償還債務，惟被告卻於簽寫切結書後即不
    告而別，聯安公司因而於八十九年六月三十日將被告辭職，此亦為證人徐式經證
    明屬實，此亦顯見被告並無還款之意，亦得佐證被告應有不法所有之意圖。是綜
    上所陳，被告所辯自不足採，其犯行堪以認定。
二、核被告乙○○所為，係犯刑法第三百三十六條第二項之業務侵占罪，另被告曾因
    違反建築法案件，經本院於八十七年十一月二十一日判處有期徒刑三月，併科罰
    金新台幣十萬元確定，甫於八十七年十二月二十九日執行完畢，此有臺灣高等法
    院被告全國前案紀錄表附卷可稽，其於五年內再犯本件有期徒刑以上之罪，為累
    犯，應依刑法第四十七條之規定加重其刑。爰審酌被告之犯罪動機、目的、手段
    ，犯罪所得及犯後態度等一切情狀，量處如主文所示之刑，以資儆懲。
據上論斷，應依刑事訴訟法第二百九十九條第一項前段，刑法第三百三十六條第二項
、第四十七條，罰金罰鍰提高標準條例第一條前段，判決如主文。
中      華      民      國      九十二      年    四    月    十四      日
                                  臺灣臺中地方法院刑事第一庭
                                      法  官  郭  瑞  祥
右正本證明與原本無異。
如不服本判決，應於判決送達後十日內向本院提出上訴狀，上訴於臺灣高等法院臺中
分院( 須附繕本 )。
                                          書記官
中    華    民    國      九十二      年       四      月     十五    日
附錄法條
刑法第三百三十六條第二項
中華民國刑法第三百三十六條
(公務公益侵占罪、業務侵占罪)
對於公務上或因公益所持有之物，犯前條第一項之罪者，處一年以上七年以下有期徒
刑，得併科五千元以下罰金。
對於業務上所持有之物，犯前條第一項之罪者，處六月以上五年以下有期徒刑，得併
科三千元以下罰金。
前二項之未遂犯罰之。
附表
  ┌───┬──────────┬────────────┐
  │編號  │三聯單編號          │  金額                  │
  ├───┼──────────┼────────────┤
  │一    │５６１６─５６２９  │  三萬七千四百元        │
  ├───┼──────────┼────────────┤
  │二    │５６３０─５６３４  │  五萬四千五百三十元    │
  ├───┼──────────┼────────────┤
  │三    │５６４４─５６５７  │  四萬五千元            │
  ├───┼──────────┼────────────┤
  │四    │５６５８            │      二千零二十元      │
  ├───┼──────────┼────────────┤
  │五    │其他收入            │      二千四百元        │
  ├───┴──────────┼────────────┤
  │總計                        │十四萬一千三百五十元    │
  └──────────────┴────────────┘


司法院資訊處製作；財團法人民間司法改革基金會備份。
